臺灣臺中地方法院民事判決
111年度中簡字第1353號
原      告  財政部國有財產署中區分署

法定代理人  趙子賢
訴訟代理人  吳榮昌  律師
複代理人    曾彥程  律師
            劉士睿  律師
被      告  徐緒珍  住○○市○○區○○路00巷000弄0號0樓                      之0
訴訟代理人  蔡德性
上列當事人間給付補償費事件，本院於民國111年9月28日言詞辯
論終結，判決如下：
    主      文
被告應給付原告新臺幣53244元，及自民國111年9月9日起至清償
日止，按年息5%計算之利息。
原告其餘之訴駁回。
訴訟費用新臺幣2000元由被告負擔，餘由原告負擔。
本判決原告勝訴部分得假執行。
    事實及理由
壹、程序方面：
　　按訴狀送達後，原告不得將原訴變更或追加他訴。但擴張或
    減縮應受判決事項之聲明者，不在此限，民事訴訟法第255
    條第1項第3款定有明文。本件原告起訴時原請求被告應給付
    新臺幣(下同)261703元，及自支付命令送達之翌日起至清償
    日止，按年息率5%計算之利息；嗣於民國111年11月26日具
    狀請求被告應給付原告265500元，及自該狀繕本送達被告翌
    日起至清償日止，按年息5%計算之利息，核屬擴張應受判決
    事項之聲明，合於上開規定，應予准許。
貳、實體方面：
一、原告主張：坐落臺中市○○區○○段000000地號土地(下稱系爭
    土地)為中華民國所有，由原告管理。被告在系爭土地上鋪
    設水泥地及興建圍牆(下稱系爭地上物)，無權占用系爭土地
    如附圖所示A部分，面積72平方公尺，被告就系爭土地並無
    租賃及使用借貸關係，亦未登記享有其他用益物權，係無法
    律上之原因而占有系爭土地，爰依不當得利之法律關係，請
    求被告返還自81年8月1日起至110年7月31日止，相當於租金
    不當得利合計265500元，及自民事擴張訴之聲明狀繕本送達
    翌日起至清償日止，按年息5%計算之利息。
二、被告則以：系爭地上物是我家的，當初接受到的時候就已經
    有的，可以拆掉等語置辯，並請求駁回原告之訴。
三、原告主張之事實，業據其提出系爭土地第二類謄本、占用照
    片等件為證，且經本院依原告聲請於111年8月1日勘驗現場
    ，並囑託臺中市太平地政事務所派員測量結果，系爭地上物
    確有占用系爭土地如附圖所示A部分，面積72平方公尺，有
    本院勘驗筆錄及臺中市太平地政事務所111年8月12日平地二
    字第1110005521號函及所檢附之土地複丈成果圖在卷可稽。
    惟無權占用他人土地者，可獲得相當租金之利益，而租金之
    請求權因五年間不行使而消滅，為民法第126條所明定，則
    凡無法律上之原因，而獲得相當於租金之利益，致他人受損
    害時，如該他人之返還利益請求權，已逾租金短期消滅時效
    之期間，對於相當於已罹於消滅時效之租金之利益，即不得
    依不當得利之法則，請求返還。其請求權之時效期間，仍應
    依前開規定為五年，有最高法院61年度台上字第1695號判例
    、96年度台上字第2660號判決可參。原告於110年  11月18
    日提起本件訴訟，有起訴狀及其上本院收件章在卷  可稽，
    依上開說明，原告可請求被告返還自起訴狀繕本送達翌日即
    110年11月19日往前回溯五年之日即105年11月19日起
　　獲得相當於租金之利益。而城市地方房屋之租金，以不超過
    土地及其建築物申報總價額年息10%為限，土地法第97條定
    有明文。又此規定，依同法第105條規定，於租用基地建築
    房屋準用之。本院斟酌被告於系爭土地上搭蓋系爭地上物，
    占用土地之利益不高，認原告之請求以土地申報總價額年息
    5%計算之損害金，方屬允當。系爭土地於105年至106年申報
    地價為4300元/平方公尺，107年至108年申報地價為4000元
    、109年至110年申報地價為3400元，有被告提出之系爭土地
    地價第二類謄本為證。是原告得請求相當於租金之不當得利
    為53213元「計算式：4300元/平方公尺(申報地價)×72平方
    公尺(被告占用面積)×5%(年息)×408/365年(105年11月19日
    至106年12月31日)＋4000元/平方公尺(申報地價)×72平方公
    尺(被告占用面積)×5%(年息)×2年(107年1月1日至108年12月
    31日)＋3400元/平方公尺(申報地價)×72平方公尺(被告占用
    面積)×5% (年息)×7/12年(109年1月1日至109年7月31日)＝53
    244元(元以下四捨五入，以下同）。」，及自民事擴張訴之
    聲明狀繕本送達之翌日起即111年9月9日起至清償日止，按
    年息5%計算之利息。
四、綜上所述，原告不當得利之法律關係，請求如主文第1項所
    示，為有理由，應予准許； 逾此範圍之請求，即無理由，
    應予駁回。
五、本件原告勝訴部分，係適用簡易程序所為被告敗訴之判決，
    應依職權宣告假執行。 
六、訴訟費用負擔之依據：民事訴訟法第79條。
中    華    民    國   111    年    11    月    16    日
                  臺中簡易庭  法  官  劉正中
以上正本係照原本作成。
如不服本判決，應於判決送達後20日內，向本院提出上訴狀並應
記載上訴理由，如於本判決宣示後送達前提起上訴者，應於判決
送達後20日）內補提上訴理由書（須附繕本）。如委任律師提起
上訴者，應一併繳納上訴審裁判費。
中    華    民    國   111    年    11    月    16    日
                              書記官  江婉君